臺灣臺南地方法院交通事件裁定　　　　　　　　　　九十二年度交聲字第六四一號
　　處 分機 關　交通部公路總局嘉義區監理所臺南監理站
　　受 處分 人
　　即 異議 人　甲○○
右列受處分人因違反道路交通管理處罰條例案件，對於交通部公路總局嘉義區監理所
臺南監理站民國九十二年十月三十日所為之裁決處分（處分案號：嘉監南字第裁七四
—Ｍ00000000號）有關在道路上蛇行部分，聲明異議，本院裁定如左：
    主  文
異議駁回。
    理  由
一、聲明異議意旨略以：受處分人即異議人甲○○於民國九十一年五月三十一日一時
    三十分許，騎乘車牌號碼ＯＯＭ—四０六號重型機車，行經台南縣歸仁鄉○○路
    ○段六二五號前時，經警以異議人於道路上蛇行，予以開單舉發，惟異議人並未
    於道路上蛇行，僅因當時異議人無照駕駛心虛（無照駕駛部分未據提起異議），
    加上對於法令不熟，故簽收了警察開立之舉發違反道路交通管理事件通知單。原
    處分機關即移送機關交通部公路總局嘉義區監理所台南監理站經查證後，竟認異
    議人於道路上蛇行違規事實明確，而對異議人裁處罰鍰計新台幣三萬六百元（含
    無照駕駛部分），故異議人不服原處分，乃提起本件異議等語。
二、按汽車駕駛人，駕駛汽車有在道路上蛇行，或以其他危險方式駕車者，處新臺幣
    六千元以上二萬四千元以下罰鍰，並當場禁止其駕駛；另吊扣該車輛牌照三個月
    ；並予記違規點數三點，道路交通管理處罰條例第四十三條第一項第一款、第四
    項前段、第六十三條第一項第三款、同條第二項分別定有明文。
三、經查：
    （一）本件受處分人即異議人甲○○係於九十一年五月三十一日一時三十分許，
          騎乘車牌號碼ＯＯＭ—四０六號重型機車，行經台南縣歸仁鄉○○路○段
          時，經警見異議人與友人在該處聚集，正擬攔車盤查，異議人不僅未停車
          ，反而加速駛離，沿途並蛇行穿梭逃避攔查，迨駛至台南縣歸仁鄉○○路
          ○段六二五號前時，始為沿途在後追趕之警員於該處攔停，值勤員警並當
          場製單舉發等情，有台南縣警察局南縣警交字第Ｍ00000000號舉
          發違反道路交通管理事件通知單一紙在卷可稽，並經本件舉發員警徐鴻文
          於本院調查時到庭證稱：「（問：本件是否你告發的，情形如何？）是我
          告發的，當時我們服巡邏勤務，看到一群年輕人在前方聚集，我們到的時
          候，他們就解散了，我們想瞭解當時他們在做什麼，所以要異議人靠邊停
          車盤問，結果他不停，跑給我們追，他沿著中山路快車道穿梭蛇行，因我
          們在追他，他的車速一定很快」等語明確（詳本院九十三年二月十二日訊
          問筆錄），核與另一舉發之員警即證人張弘明於本院調查時到庭陳證：「
          發現異議人騎乘這部車，我們要攔檢，結果他加速逃逸，我們尾隨在後，
          原本他在他的車道行駛，為逃避追緝，就轉到對向車道並蛇行，速度很快
          」等語（詳本院九十三年四月二十七日訊問筆錄）之情節相符，而異議人
          於本院訊問時亦坦承有於右開時、地騎乘重型機車為警當場攔停製單舉發
          之事實無訛，參諸執勤警員係依法執行公務，與異議人並不相識，素無怨
          隙，苟非實情，自無須恣意誣攀之理。而且警員執行公務本身受行政懲處
          責任之監督，到庭具結作證更以刑罰擔保其真實性，警員應無甘冒行政懲
          處及刑法偽證罪責任而刻意誣陷之必要。因此，可信賴警員徐鴻文、張弘
          明前開陳證為真實。
    （二）異議人雖辯稱其並無蛇行之情事云云。惟按法院受理交通異議案件，乃是
          對於交通舉發行政處分審查其是否違法，本質上屬於行政爭訟過程，與普
          通法院審理刑事案件之原則不同。其舉證責任之原理，非如刑事案件中，
          應超越任何合理懷疑始可為有罪判決者之嚴格程度。其舉證責任之原理，
          應與民事訴訟相類似，除有特別規定外，基本上準用民事訴訟法，由國家
          機關與人民二造，各自履行其主觀之舉證責任，在過程中各自提出證據；
          若窮盡各種證據方法，待證結果仍有不明時，則由客觀之舉證責任危險分
          配原則，決定國家機關與人民二造何人應受敗訴危險。此參酌行政訴訟法
          第一百三十六條規定準用民事訴訟法第二百七十七條自明。查原裁決機關
          交通部公路總局嘉義區監理所台南監理站，裁決異議人甲○○在道路上蛇
          行之違規事實，乃引據舉發單為證。而舉發本件違規事件之台南縣警察局
          歸仁分局歸仁派出所警員徐鴻文、張弘明，就本件如何查獲並舉發之經過
          ，亦於本院調查時到庭陳證無訛，已如前述，並就異議人如何於道路上蛇
          行之違規情節均供述明確，而查警員徐鴻文、張弘明本身直接見聞異議人
          騎乘上開重型機車以蛇行之危險方式駕車之事實經過，對事實最為明瞭，
          又經以行政及刑事責任擔保其真實性，且舉發當時所記載違規人所駕車之
          違規情節又與事實相符等等各項因素，綜合認定其陳述為可採信。而異議
          人就其指稱舉發員警舉發其有以蛇行之危險方式駕車乙節，既未提出確實
          證據以供調查，且未提供任何相關證據足資證明值勤員警確有捏造事實違
          法取締之情事，從而異議人前開所辯，要係卸責之詞，自無可採。
    （三）本件異議人有於右述時、地，在道路上以蛇行之危險方式在道路上駕車之
          事實，既可認定，另參以異議人僅係重型機車之駕駛人，並非重型機車之
          所有人，且未領得駕駛執照駕車，自無從依道路交通管理處罰條例第四十
          三條第四項吊扣重型機車之牌照及記違規點數三點。從而，移送機關即交
          通部公路總局嘉義區監理所台南監理站據此引用前開道路交通管理處罰條
          例第四十三條第一項第一款之規定，而裁處異議人罰鍰新台幣三萬六百元
          （含未領有駕駛執照駕車部分）於法並無不當，異議人異議為無理由，應
          予駁回。
四、據上論斷，應依道路交通案件處理辦法第十九條，裁定如主文。
中      華      民      國    九十三    年      四      月    二十七    日
                                  臺灣臺南地方法院交通法庭
                                      法  官  鄭燕璘
右正本證明與原本無異。
如不服本裁定應於送達後五日內向本院提出抗告狀。
                                      書記官  陳金堂
中      華      民      國    九十三    年      四      月    三十      日
